臺灣桃園地方法院刑事判決
110年度審訴字第1159號
公  訴  人  臺灣桃園地方檢察署檢察官 
被      告  邱家斌




上列被告因違反廢棄物清理法案件，經檢察官提起公訴（110年
度偵字第37523號），被告於本院準備程序中，就被訴事實為有
罪之陳述，經本院告知簡式審判程序意旨，並聽取當事人之意見
後，本院合議庭裁定改依簡式審判程序審理，本院判決如下：
    主  文
邱家斌犯廢棄物清理法第四十六條第四款前段之非法清除廢棄物
罪，處有期徒刑陸月，如易科罰金，以新臺幣壹仟元折算壹日。
未扣案之犯罪所得現金新臺幣貳仟元沒收，於全部或一部不能沒
收或不宜執行沒收時，追徵其價額。
    事實及理由
一、本件犯罪事實及證據，除於起訴書犯罪事實欄一第11至12行
    「新北市○○區○○路00號」，補充更正為「新北市○○區○○路0
    段00號」；證據部分補充「被告邱家斌於本院訊問程序時之
    陳述、準備程序及審理中之自白」、「桃園市政府環境保護
    局111年5月13日桃環稽字第1110040224號函暨所附之稽查照
    片」外，其餘均引用如附件檢察官起訴書之記載。
二、論罪科刑：
(一)核被告所為，係犯廢棄物清理法第46條第4款前段之非法清
    除廢棄物罪。
(二)再刑事審判旨在實現刑罰權之分配的正義，故法院對有罪被
    告之科刑，應符合罪刑相當之原則，使輕重得宜，罰當其罪
    ，以契合社會之法律感情，此所以刑法第57條明定科刑時應
    審酌一切情狀，尤應注意該條所列10款事項以為科刑輕重之
    標準，並於同法第59條賦予法院（法官）以裁量權，如認「
    犯罪之情狀可憫恕者，得酌量減輕其刑」，俾使法院就個案
    之量刑，能斟酌至當。又刑法第59條所謂「犯罪之情狀」與
    第57條所謂「一切情狀」云云，並非有截然不同之領域，於
    裁判上酌減其刑時，本應就犯罪一切情狀（包括第57條所列
    舉之10款事項)，予以全盤考量，審酌其犯罪有無可憫恕之
    事由，以為判斷，故適用第59條酌量減輕其刑時，並不排除
    第57條所列舉10款事由之審酌。查被告未領有廢棄物清除許
    可文件即任意清除、處理廢棄物，該等廢棄物可能污染環境
    或對危害人體健康，所為自屬非是，惟衡被告本案從事運送
    、堆置之行為僅1車次，並非長期大規模清除、處理廢棄物
    ，且本案被告所堆置者，係廢木材、合板、上漆、鐵釘、鐵
    製門鎖等廢棄物，數量亦非鉅大，所造成之危害程度較輕微
    ，與非法清運足以污染環境衛生之大量一般廢棄物，抑或具
    有毒性、危險性且濃度或數量足以影響人體健康或污染環境
    之有害事業廢棄物相比，其惡性及危害程度實難相提並論；
    再參酌被告犯後於偵、審中均坦承犯行，態度尚稱良好，且
    被告已將所傾倒的廢棄物全部清理完畢乙情，此有被告提出
    現場照片共5張及桃園市政府環境保護局111年5月13日桃環
    稽字第1110040224號函暨所附之稽查照片、本院辦理刑事案
    件電話查詢紀錄表各1份在卷可考，足顯其仍知悛悔，而廢
    棄物清理法第46條第4款之法定本刑為1年以上5年以下有期
    徒刑，與被告前開犯罪情節相較，實有情輕法重之情形，本
    院認即令處以法定最低刑度猶嫌過重，爰依刑法第59條減輕
    其刑。
(三)爰審酌被告未依廢棄物清理法規定領有廢棄物清除許可文件
    ，即任意清除廢棄物，行為不當，應予懲處，惟念被告犯後
    於偵審中均坦承犯行，態度尚可，且被告已將所傾倒的廢棄
    物全部清理完畢，業如上述，並兼衡被告前已因竊盜、公共
    危險之犯行經法院論罪科刑紀錄，有臺灣高等法院被告前案
    紀錄表1份可參，及其本案之犯罪情狀、手段，暨考量其自
    陳目前從事下貨櫃工作、月薪約新臺幣（下同）4萬元、需
    撫養1名剛出生之女兒、教育程度為高中畢業等一切情狀，
    量處如主文所示之刑，並諭知易科罰金之折算標準，以示懲
    儆。
三、沒收：
(一)按犯罪所得，屬於犯罪行為人者，沒收之。但有特別規定者
    ，依其規定；前二項之沒收，於全部或一部不能沒收或不宜
    執行沒收時，追徵其價額；刑法第38條之1第1項、第3項分
    別定有明文。查被告非法代為清除廢棄物，取得之報酬為2,
    000元，核屬其犯罪所得，業據被告於本院準備程序中供承
    不諱，爰依上揭規定予以宣告沒收。
(二)至被告用以為本案非法清除廢棄物犯行之車輛，考量其用途
    並非僅止於犯罪，與被告本案之犯罪情狀及其犯罪所得僅2,
    000元相較，倘予沒收，實有過苛之虞，爰依刑法第38條之2
    第2項之規定不予宣告沒收，附此敘明。
據上論斷，應依刑事訴訟法第273條之1第1項、第299條第1項前
段、第310條之2、第454條，判決如主文。
本案經檢察官盧奕勳提起公訴，檢察官林欣怡到庭執行職務。
中　　華　　民　　國　　111 　年　　7 　　月　　8 　　日
                    刑事審查庭    法　官　林慈雁
以上正本證明與原本無異。
如不服本判決應於收受判決後20日內向本院提出上訴書狀，並應
敘述具體理由。其未敘述上訴理由者，應於上訴期間屆滿後20日
內向本院補提理由書(均須按他造當事人之人數附繕本)「切勿逕
送上級法院」。
                                  書記官　吳秉翰
中　　華　　民　　國　　111 　年　　7 　　月　　10　　日
附錄本案論罪科刑法條
廢棄物清理法第41條
從事廢棄物清除、處理業務者，應向直轄市、縣（市）主管機關
或中央主管機關委託之機關申請核發公民營廢棄物清除處理機構
許可文件後，始得受託清除、處理廢棄物業務。但有下列情形之
一者，不在此限：
一、執行機關依第5條第2項、第6項、第12條第1項辦理一般廢棄
    物之回收、清除、處理、再利用。
二、依第8條規定緊急清理廢棄物所指定之設施或設備。
三、依第14條第2項規定依中央主管機關公告或核准之方式清除
    、處理一般廢棄物。
四、依第18條第1項規定回收、貯存、清除、處理一般廢棄物。
五、第28條第1項第2款、第3款第2目至第5目、第4款之清除機具
    、處理設施或設備。
六、目的事業主管機關依第33條、第34條規定自行或輔導設置之
    處理設施。
七、中央主管機關會同中央目的事業主管機關依第35條第1項設
    置之設施。
八、其他經中央主管機關公告者。
前項公民營廢棄物清除處理機構許可文件之核發，應副知中央主
管機關。

廢棄物清理法第46條
有下列情形之一者，處1年以上5年以下有期徒刑，得併科新臺幣
1千5百萬元以下罰金：
一、任意棄置有害事業廢棄物。
二、事業負責人或相關人員未依本法規定之方式貯存、清除、處
    理或再利用廢棄物，致污染環境。
三、未經主管機關許可，提供土地回填、堆置廢棄物。
四、未依第41條第1項規定領有廢棄物清除、處理許可文件，從
    事廢棄物貯存、清除、處理，或未依廢棄物清除、處理許可
    文件內容貯存、清除、處理廢棄物。
五、執行機關之人員委託未取得許可文件之業者，清除、處理一
    般廢棄物者；或明知受託人非法清除、處理而仍委託。
六、公民營廢棄物處理機構負責人或相關人員、或執行機關之人
    員未處理廢棄物，開具虛偽證明。 
　　
附件： 
臺灣桃園地方檢察署檢察官起訴書
                                    110年度偵字第37523號
　　被　　　告　邱家斌　男　28歲（民國00年0月00日生）
　　　　　　　　　　　　住桃園市○○區○○○路000巷0號
　　　　　　　　　　　　居桃園市○○區○○街000號3樓
　　　　　　　　　　　　國民身分證統一編號：Z000000000號
上列被告因違反廢棄物清理法案件，已經偵查終結，認應提起公
訴，茲將犯罪事實及證據並所犯法條分敘如下：
　　　　犯罪事實
一、邱家斌前因竊盜案件，經臺灣桃園地方法院以106年度壢簡
    字第1090號判決判處有期徒刑3月確定，並於民國107年3月6
    日易科罰金執行完畢，又因公共危險案件，經臺灣桃園地方
    法院以108年度壢交簡字第1666號判決判處有徒刑2月確定，
    並於108年12月13日易科罰金執行完畢（上2罪之罪質不同，
    故均予論列），詎猶不知悔改，明知從事廢棄物清除、處理
    ，應向所屬之縣（市）主管機關或中央主管機關委託之機關
    申請核發公民營廢棄物清除、處理機構許可文件後，始得從
    事清除、處理廢棄物業務，竟未向主管機關申請核發廢棄物
    清除、處理機構之許可文件，即基於未經許可清除廢棄物之
    犯意，於110年8月29日中午某時，駕車前往新北市○○區○○路
    00號，並以新臺幣（下同）2,000元之代價向某不詳人士收
    受含有廢木材、合板、上漆、鐵釘、鐵製門鎖等物之一般廢
    棄混合物後，旋即將該等廢棄物載運至桃園市○○區○○路0段0
    00巷000弄000號附近某處農地（定位座標：259151，000000
    0）堆置焚燒。嗣附近居民察覺後報警處理，經警會同桃園
    市政府環境保護局人員前往現場稽查，始悉上情。
二、案經桃園市政府警察局楊梅分局報告偵辦。
　　　　證據並所犯法條
一、上揭犯罪事實，業據被告邱家斌於警詢及偵查中坦承不諱，
    並有桃園市政府環境保護局環境稽查工作紀錄表、現場照片
    各1份在卷可稽，足徵被告自白與事實相符，其犯嫌堪以認
    定。
二、核被告所為，係犯廢棄物清理法第46條第4款之未經許可清
    除廢棄物罪嫌。再被告前有如犯罪事實欄所載之論罪科刑及
    執行情形，有本署刑案資料查註紀錄表1份存卷可參，其於
    有期徒刑執行完畢後5年內，故意再犯本件有期徒刑以上之
    罪，為累犯，請依刑法第47條第1項規定及司法院釋字第775
    號解釋意旨，審酌是否加重其刑。至被告所收取之2,000元
    報酬（未扣案）部分，核屬犯罪所得，請依刑法第38條之1
    第1項前段、同條第3項之規定宣告沒收，於全部或一部不能
    沒收或不宜執行沒收時，追徵其價額。
三、依刑事訴訟法第251條第1項提起公訴。
　　此　致
臺灣桃園地方法院
中　　華　　民　　國 　 110 　 年　  11    月　  22   日
                               檢  察  官  盧奕勳   
本件正本證明與原本無異　　　　　　
中　　華　　民　　國　  110 　 年　　12    月     1   日
                               書  記  官  張耕樺
所犯法條　　
廢棄物清理法第46條第4款
有下列情形之一者，處1年以上5年以下有期徒刑，得併科新臺幣
1千5百萬元以下罰金：
四、未依第41條第1項規定領有廢棄物清除、處理許可文件，從
    事廢棄物貯存、清除、處理，或未依廢棄物清除、處理許可
    文件內容貯存、清除、處理廢棄物。